臺中高等行政法院裁定　　　　　　　　　　　　　 　　九十一年度訴字第三九八號
　　原　　　告　甲○○
　　訴訟代理人　戊○○
　　原　　　告　乙○○
　　被　　　告　臺中縣政府
　　代　表　人　丙○○
　　訴訟代理人　丁○○
右當事人間因徵收補償事件，原告不服內政部中華民國九十一年四月十八日台內訴字
第○九一○○○三二七八一號訴願決定，提起行政訴訟。本院裁定如左︰
　　主  文
原告之訴駁回。
訴訟費用由原告負擔。
　　理  由
一、本件原告等二人於九十一年一月二十四日向被告請願，詢問「坐落台中縣龍井鄉
    龍海國小學校預定地範圍內中山段一一一五及一一一五之一地號土地近期是否徵
    收，會在何日期徵收？」，被告以九十一年二月四日府教國字第○九一○三四七
    七九○○號函復：「有關．．．土地，業經龍海國小列入校園規劃逐年完成，關
    於土地徵收時程本府將視年度預算歲入財源依法定程度辦理．．．。」，原告不
    服，提起訴願遭駁回，遂提起本件行政訴訟。訴請：(一)訴願決定及原處分均撤銷
    。(二)被告應給付原告甲○○一四、二九八、三二○元；給付原告乙○○九、八三
    九、四○八元。
二、按行政訴訟法第一百零七條第一項第十款規定：「原告之訴，有訴不合程式或不
    備其他要件者，行政法院應以裁定駁回之。」；又同法四條第一項規定：「人民
    因中央或地方機關之違法行政處分，認為損害其權利或法律上之利益，經依訴願
    法提起訴願而不服其決定者，得向高等行政法院提起撤銷訴訟。」，而所謂行政
    處分者，係指行政主體，基於職權，就具體事件，所為發生公法上法律效果之單
    方行政行為而言，至行政機關為單純事實之敘述（或事實通知）或理由之說明，
    既不因該項敘述或說明而生何法律上之效果者，自非行政處分，人民即不得對之
    提起訴願，改制前行政法四十四年判字第十八號及六十二年裁字第四十一號著有
    判例。
三、關於原告請求撤銷原處分及訴願決定部分，按依卷附之原告等二人於九十一年一
    月二十四日致被告之請願書，內容為「坐落台中縣龍井鄉龍海國小學校預定地範
    圍內中山段一一一五及一一一五之一地號土地近期是否徵收，會在何日期徵收？
    」，而被告以九十一年二月四日府教國字第○九一○三四七七九○○號函復稱：
    「有關．．．土地，業經龍海國小列入校園規劃逐年完成，關於土地徵收時程本
    府將視年度預算歲入財源依法定程度辦理．．．。」，依其內容，係對原告該請
    願書事項所為之說明，依首開判例意旨，被告該函均非對原告之請求之事項有所
    准駁，應屬單純事實之敘述及理由之說明，既不因該項敘述或說明而生何法律上
    之效果者不發生獨立之法律效果，自非行政處分，原告對之提起訴願，訴願機關
    以該函非行政處分，予以不受理，並無不合。是本件原告訴請訴願決定及原處分
    （指被告上開函件）均撤銷之部分，自與法不合，應予駁回。
四、至原告前開請求被告答覆及處理之事項，如認被告該函並未對其所請求之事項予
    以答覆，而有不作為之情形，欲要求被告對此事項予以明確答覆，自應依其他相
    關行政救濟之法令規定為之，與本件原告訴請撤銷訴願決定及原處分（指被告上
    開函件）之訴無涉，併予敘明。
五、次按「提起行政訴訟，得於同一程序中，合併請求損害賠償或其他財產上給付。
    」，為行政訴訟法第七條所明定。而此所謂得合併請求損害賠償，自屬指原告已
    合法提起行政訴訟為前提，如原告所提起之行政訴訟如有不合法定程序之情形，
    自不得單獨請求損害賠償，此為當然解釋。本件原告訴請被告應給付原告甲○○
    一四、二九八、三二○元及給付原告乙○○九、八三九、四○八元部分，其依據
    為原告甲○○所有台中縣龍井鄉○○段一一一五地號土地及原告乙○○所有同段
    段一一一五之一地號土地，二十多年被劃為龍海國小之預定地，而該校數年前便
    已缺教室，且已無空地再建，被告確已知實有徵收之必要，乃承諾原告等將視財
    源研議辦理及要求其所屬單位查明並將辦理徵收經費需求及校舍建設計劃報府憑
    辦，然被告卻遲未辦理徵收，確已造成原告之土地無法出租、建廠、建屋及利息
    等損失，爰依行政訴訟法第四條、第七條及國家賠償法之規定請求被告給付上開
    土地徵收補償費、租金及利息損失暨地上農林作物之補償等云。惟據前述原告上
    開所請求之撤銷訴訟因不合法而應予駁回，此部分損害賠償之請求，依前開說明
    自不符合行政訴訟法第七條之規定。再者，依行政訴訟法第七條規定合併請求國
    家賠償時，縱認合併提起損害賠償之要件不具備時，可認為係提起一般公法上給
    付之訴，但因依國家賠償法規定提起之損害賠償訴訟，於行政訴訟中仍應踐行國
    家賠償法第十條之協議程序，以符合國家賠償法第十條及第十一條規定之特別程
    序。是本件原告請求損害賠償部分，縱認原告此部分訴訟符合公法上給付之訴之
    特別訴訟要件，然因原告未依國家賠償法之相關規定踐行協議程序，而逕行提起
    此部分給付訴訟，從而，亦應認原告此部分訴訟尚非合法，併予駁回。
據上論結，本件原告之訴為不合法，依行政訴訟法第一百零七條第一項第十款、第一
百零四條，民事訴訟法第第七十八條、第八十五條第一項前段，裁定如主文。
中　　華　　民　　國　　九十一　　　年　　　九　　　　月　　　廿五　　　日
                 臺 中 高 等 行 政 法 院   第 四 庭
                                審 判 長 法  官　沈　應　南
                                         法  官　黃　淑　玲
                                         法  官　許　武　峰
右正本證明與原本無異。
如不服本裁定，應於裁定送達後十日內以書狀敘明理由，經本院向最高行政法院提起
抗告（須依對造人數附具繕本）；並應預繳送達用雙掛號郵票拾份（每份三十四元）
。
中　　華　　民　　國　　九十一　　　年　　　九　　　　月　　　廿五　　　日
                                     法院書記官  詹  靜  宜
